臺灣彰化地方法院民事判決
111年度重訴字第39號
原      告  莊婷媜  
被      告  李黃鳯綢
            李銀錝  
共      同
訴訟代理人  李光耀  
被      告  李佩珊  
上列當事人間請求損害賠償事件，本院於民國111年5月30日言詞
辯論終結，判決如下：
    主  文
原告之訴及假執行之聲請均駁回。
訴訟費用由原告負擔。
    事  實  及  理  由
壹、程序事項：
    訴狀送達後，原告不得將原訴變更或追加他訴。但擴張或減
    縮應受判決事項之聲明者，不在此限，民事訴訟法第255條
    第1項第3款定有明文。本件原告依侵權行為之法律關係，起
    訴請求被告連帶給付新臺幣（下同）600萬元（見本院卷第1
    5頁）；嗣於民國111年5月12日具狀撤回其中薪資損失之請
    求，而減縮聲明為「被告應連帶給付原告106萬元」（見本
    院卷第289頁、第295頁之本院111年5月30日言詞辯論筆錄)
    ，依前開規定相符，應予准許。
貳、實體事項：
一、原告主張：
(一)原告自95年起受僱於訴外人合作金庫人壽保險股份有限公司
    (下稱合庫人壽），擔任輔導業務員，負責提供人壽保單之
    諮詢與業務員，及陪同業務員至客戶住處協助保單諮詢，並
    未直接銷售保單與客戶。又被告丙○○、李黃鳳綢為夫妻關係
    ，被告甲○○為其等女兒。被告李黃鳳綢經由合作金庫商業銀
    行（下稱合庫銀行）彰營分行理財專員即訴外人柯佩安之接
    洽服務，投資合庫人壽之投資型保單，期間原告曾受柯佩安
    要求，陪同前往被告住處協助保單諮詢。
(二)被告李黃鳳綢於109年3月間接獲對帳單，得知其原投資金額
    800餘萬元，僅餘500餘萬元，並以其剛動完白內障手術、視
    力不佳為由，央求原告幫其書寫整理保單資訊1紙（下稱系
    爭手寫單據）。嗣被告李黃鳳綢自109年3月中旬起至109年5
    月21日止，頻頻致電原告至少20通以上，抱怨投資金額損失
    大，詢問要如何處理。原告於上班時間告知在忙無法接聽，
    被告李黃鳳綢卻要求不能掛斷要聽完，甚至向主管投訴原告
    打電話給她，連下班時間及周末亦來電，不停恐嚇威脅稱投
    資績效差。被告李黃鳳綢上述電話騷擾行為，嚴重干擾原告
    生活品質及上班效率，甚至於109年5月20日來電詢問原告之
    住家地址及電話，致原告身心受到威脅，翌（21）日又來電
    ，原告乃將被告李黃鳳綢之電話號碼封鎖，才得到平靜。
(三)被告李黃鳳綢於109年3月16日以前已多次來電，原告提供其
    多種配套方式，經與被告李黃鳳綢一再確認後，其選擇「貨
    幣帳戶避險」方案，原告並將此事告知柯佩安，且於109年3
    月16日下午陪同柯佩安一同至被告李黃鳳綢住處服務。原告
    當時從未勸說或要求一定要轉換，僅係安撫客戶情緒，經整
    個下午溝通，詳細敘述轉換過程，並說明轉換未保證獲利，
    被告李黃鳳綢因而同意做線上轉換，經柯佩安指導及原告協
    助後完成線上轉換，將基金賣出，轉到南非幣貨幣帳戶暫時
    避險（下稱A部分），等到109年4月份基金配息前，再投資
    買入進場配息（下稱B部分）。當場只有柯佩安是合法保險
    行銷人員，原告僅是協助辦理。然因後續市場行情上漲，B
    部分賺大錢，被告李黃鳳綢認為A部分賣得太便宜，故不承
    認A部分，僅承認B部分，竟要求合庫人壽取消A部分，並補
    回投保原單位數。嗣被告李黃鳳綢、被告甲○○於109年4月30
    日、109年5月18日與合庫人壽公司之協調會上，提出系爭手
    寫單據，大吵大鬧藉此要求原告應說明負責，公開毀謗及質
    疑原告，坦護理專柯佩安，將所有責任推給原告。被告丙○○
    、甲○○甚至數次威脅恐嚇要告到金融監督管理委員會（下稱
    金管會）。被告甲○○並以LINE通訊軟體，傳送金管會之訊息
    與柯佩安，柯佩安再轉傳與原告，造成原告身心壓力。然原
    告並非被告李黃鳳綢之理財專員，起初之投資配置標的並非
    原告選擇決定，亦未參與，績效差不能怪原告。原告只是依
    據被告李黃鳳綢之資料，記載系爭手寫單據，轉換配置均經
    柯佩安及被告李黃鳳綢、被告丙○○同意，原告無需為被告李
    黃鳳綢之虧損負擔賠償責任。合庫人壽最終決定賠償被告李
    黃鳳綢300至400萬元，而真正接洽保單之理專柯佩安無懲戒
    ，亦無庸負擔賠款，合庫人壽卻因而於109年8月27日懲處原
    告記過1次。
(四)原告前對被告李黃鳳綢、丙○○請求損害賠償，經本院109年
    度重訴字第183號受理。被告丙○○卻持另案起訴狀、法院開
    庭通知單及提案案由相片影本等件至分行要求處理，裡面有
    原告之個人資料，如姓名、就醫訊息、薪資證明及訴狀內容
    ，全部內容都被行員拍照截圖。被告丙○○洩漏原告個人資料
    ，違反個人資料保護法。嗣原告遭到上層施壓而撤回另案起
    訴，然臺中、彰化區同事常因此事取笑質詢原告，致原告需
    長期看身心科才能入眠，原告無法忍受因而於111年3月底離
    職。被告上述行為，共同侵害原告之名譽權及工作權，爰依
    民法第184條第1項前段、第185條、第195條等規定，請求被
    告連帶賠償醫藥費6萬元（以原告之平均餘命25年計算，每
    月1次身心科掛號費200元，200元×12×25年＝6萬元)及精神慰
    撫金100萬元，共計106萬元等語，並聲明：①被告應連帶給
    付原告106萬元。②願供擔保，請准宣告假執行。
二、被告則以：
(一)被告乙○○○、丙○○投資合庫人壽之投資型保單，原告為主要
    服務人員，係業務主任，洽談保單當時也有遞出名片，更於
    107年9月26日親自載送被告乙○○○、丙○○至指定之健檢中心
    健檢，經審查核保。被告乙○○○於109年4月初，得知其保單
    淨值自800餘萬元，跌至500餘萬元，因其年事已高，承受如
    此龐大金額損失，難免焦慮恐慌，當然緊張詢問原告如何處
    理。原告自109年3月至5月間僅撥打19通電話與原告，時間
    均於早上8時13分至晚間8時32分間，應屬合理範圍，並無電
    話騷擾行為。
(二)被告乙○○○、丙○○在未被清楚告知何謂避險產品、資訊不充
    足情況下，依服務人員建議為避險措施，然而根本未達避險
    目的。被告甲○○協助被告乙○○○、丙○○協調投資爭議，與合
    庫人壽、合庫銀行進行4次協調會，有多位高層主管參與，
    氣氛平和討論投資爭議之解決方式及聊天，並未不實毀謗及
    指控原告之情事。合庫人壽同意將原單位數補足，亦即回歸
    到未做避險時之狀態，係合理的補救措施。至於被告甲○○以
    LINE傳送當時金管會主委顧立雄公開之新聞網址，內容並無
    涉及威脅恐嚇，且僅傳給柯佩安，對原告並無違法行為。
(三)原告因合庫人壽內部規定而受懲處，被告均非內部主管，並
    無權力干涉。被告與合庫人壽調解完成時，有簽立雙方保密
    約定，原告竟然能提出合庫人壽認列400萬元賠款、合庫銀
    行彰營分行無賠款等內部處置結果，然被告當時並不知情，
    自然無法透漏與行員知悉，顯然係合庫人壽內部對機密管控
    不周，行員才會知悉進而質詢原告，與被告並無關係。又原
    告提起另案訴訟之事實內容，與本件大致雷同，被告並未將
    原告個人資料散發出去，是合庫人壽及合庫銀行聽到原告另
    訴提告才來幫忙等語置辯，並聲明：①原告之訴及假執行之
    聲請均駁回。②如受不利判決，願供擔保，請准免為假執行
    。
三、原告主張被告李黃鳳綢於109年3月中至109年5月21日間，數
    次致電原告；被告李黃鳳綢、被告甲○○參與109年4月30日、
    109年5月18日與合庫人壽公司之協調會，及被告丙○○、甲○○
    數次表示要向金管會申訴等事實，業據其提出臺灣大哥大受
    話通明細表、通話明細單、手機來電顯示截圖、錄音譯文及
    LINE通訊軟體對話紀錄等件為證（見本院卷第25至125頁）
    ，且為被告所不爭執。至原告主張被告共同不法侵害其名譽
    權及工作權等語，則為被告所否認，並以前揭情詞置辯，是
    本件兩造爭執之處為：原告依侵權行為法則，請求被告賠償
    其醫療費及精神慰撫金共計106萬元，有無理由？　 
四、得心證之理由：
(一)因故意或過失，不法侵害他人之權利者，負損害賠償責任；
    不法侵害他人之身體、健康、名譽、自由、信用、隱私、貞
    操，或不法侵害其他人格法益而情節重大者，被害人雖非財
    產上之損害，亦得請求賠償相當之金額，民法第184 條第1 
    項前段、第195條第1項分別定有明文。是侵權行為損害賠償
    責任，須行為人因故意或過失不法侵害他人權利，亦即行為
    人須具備歸責性、違法性，並不法行為與損害間有相當因果
    關係，始能成立。且主張侵權行為損害賠償請求權之人，對
    於侵權行為之成立要件應負舉證責任。
(二)原告主張被告李黃鳳綢自109年3月中旬起至109年5月21日止
    ，頻頻致電原告至少20通以上，威脅恐嚇投資績效差，嚴重
    干擾原告生活品質及上班效率，已侵害原告之人格權云云。
    然原告自陳其曾陪同理專柯佩安，前往被告住處協助保單諮
    詢等事項，且陳稱：被告李黃鳳綢經由伊名片，得知電話號
    碼，因投資虧損，故撥打電話與伊。伊有安撫被告李黃鳳綢
    ，並告知公司建議方法，例如轉換為配權或貨幣帳戶或降低
    保額等語（見本院卷第267頁）。可知被告李黃鳳綢與原告
    間通話內容，乃就投資事項及虧損處理方式進行詢問溝通，
    核屬原告業務上相關事項，是被告李黃鳳綢上開行為，難認
    有不法侵害原告之人格權之情形，即不構成侵權行為。
(三)原告主張被告李黃鳳綢、甲○○於109年4月30日、109年5月18
    日與合庫人壽公司之協調會上，公開毀謗及質疑原告，坦護
    理專柯佩安，將所有責任推給原告，係不法侵害原告之名譽
    權云云。惟言論可分為「事實陳述」及「意見表達」，前者
    有真實與否之問題，具可證明性，行為人應先為合理查證；
    後者乃行為人表示自己之見解或立場，屬主觀價值判斷之範
    疇，無真實與否可言，行為人對於可受公評之事，如未使用
    偏激不堪之言詞，可認係善意發表適當評論者，不具違法性
    ，非屬侵害他人之名譽權（最高法院102年度台上字第644號
    判決意旨參照）。查觀諸原告所提上開協調會之錄音譯文內
    容（見本院卷第77至125、227至233頁），被告係因其投資
    虧損之後續所為避險方式（即將原投資基金賣出，轉購南非
    幣）不滿，要求合庫人壽將被告李黃鳳綢之基金單位數，轉
    為未購置南非幣前單位數，並表示保險投資商品事項，應由
    人壽部承擔責任等語，核其等所述，乃主觀上自己之見解或
    立場之表達，而非捏造虛偽之客觀上事實，屬於主觀價值判
    斷之範疇，與所謂毀謗乃指摘、傳述不實事項之要件不符。
    被告既無捏造虛偽不實之事實，亦未以抽象謾罵、貶抑性、
    情緒性之人身攻擊用語，以減損原告之社會評價，則原告主
    張被告李黃鳳綢、甲○○於上開協調會所為陳述，已不法侵害
    原告之名譽權云云，即屬無據。
(四)原告主張被告丙○○、甲○○於109年4月30日、109年5月18 之
    協調會，數次威脅恐嚇要告到金管會。被告甲○○並以LINE通
    訊軟體，傳送金管會之訊息與柯佩安，柯佩安再轉傳與原告
    ，造成原告身心壓力等語。然被告表示將循正常管道進行申
    訴，乃其等正當權利之行使，而不具違法性，亦不構成侵權
    行為。
(五)原告主張被告丙○○洩漏原告之個人資料一情，固據提出LINE
    對話紀錄2紙為憑（見本院卷第241、243頁），可知原告所
    提另案訴訟之言詞辯論通知書，經原告之同仁拍照傳送與原
    告。然法院受理民事訴訟案件，除性侵害、人口販運、兒童
    及少年或性霸凌等相關案件外，原則上乃行公開審理程序，
    故縱然被告丙○○有任由第三人拍攝上開言詞辯論期日通知書
    之行為，亦難認係違法侵害原告之個人資料隱私或人格權。
    至原告主張被告丙○○散佈原告之就醫訊息、薪資證明等情事
    ，為被告所否認，原告復未提出證據為證，是其此部分主張
    ，即難採認。從而，原告依侵權行為之法律關係，請求被告
    連帶負損害賠償責任，係屬無據，不應准許。
五、綜上所述，原告依侵權行為之法律關係，請求被告連給帶付
    106萬元，為無理由，應予駁回。又原告之訴既經駁回，其
    假執行之聲請，亦失所依附，應併予駁回。 
六、本件事證已臻明確，兩造其餘攻擊防禦方法及所提證據，經
    審酌後與本件判決結果不生影響，爰不另一一論述，併予敘
    明。
七、訴訟費用負擔之依據：民事訴訟法第78條。
中　　華　　民　　國　　111 　年　　6 　　月　　13　　日
                  民事第三庭    法　官  鍾孟容         
以上正本係照原本作成。
如對判決上訴，應於判決送達後20日內向本院提出上訴狀。如委
任律師提起上訴者，應一併繳納上訴審裁判費。 
中　　華　　民　　國　　111 　年　　6 　　月　　16　　日
                                書記官　張茂盛